臺灣高雄地方法院民事判決　九十三年訴字第一九二五號
　　原　　　告　乙○○
　　訴訟代理人　黃東璧律師
　　被　　　告　甲○○
　　訴訟代理人　吳秋麗律師
右當事人間請求損害賠償事件，本院於民國九十三年十月二十五日言詞辯論終結，判
決如下：
    主　    文
被告應給付原告新台幣壹拾伍萬元，及自民國九十三年九月七日起至清償日止，按年
息百分之五計算之利息。
原告其餘之訴駁回。
訴訟費用由被告負擔分之二十分之一，餘由原告負擔。
本判決第一項得假執行；但被告如以新台幣壹拾伍萬元為原告預供擔保後，得免為假
執行。
原告其餘假執行之聲請駁回。
    事實及理由
一、原告主張：兩造原為夫妻關係（於民國九十三年一月二十八日離婚），被告於婚
    姻關係存續期間，即曾多次以言語及肢體暴力傷害原告，詎原告於離婚當晚，返
    回高雄市○○○路一一六號十八樓處所整理衣物時，竟發現被告與其大嫂同處一
    室，其二人並坦承於離婚前即在一起等語，經原告指責後，反遭被告以拳腳毆打
    ，致頭臉及臀部多處挫傷，精神上亦因長期受暴力相向及被告之背叛行為而受有
    極大之痛苦，現仍有憂鬱症治療中。爰依侵權行為之規定，請求精神上損害賠償
    新台幣（下同）三百萬元。並聲明求為判決：(一)被告應給付原告三百萬元及自起
    訴狀本送達翌日起至清償日止，按年息百分之五計算之利息。(二)訴訟費用由被告
    負擔。(三)願供擔保為假執行。
二、被告則以：原告所稱兩造於婚姻關係中之爭執，並非全係被告之過錯，且原告曾
    以上開情事提起離婚訴訟，經於離婚協議中由被告給付六百萬元與原告，並載明
    原告其餘請求權均拋棄，況上開情事或者並無其事，或者已逾時效，則原告請求
    即無所據；至被告於離婚當晚雖有毆打原告，但原因並非如原告所稱，而係因他
    故發生口角所致，更與被告之大嫂無關等語，資為抗辯。並聲明：(一)原告之訴駁
    回。(二)訴訟費用由原告負擔。(三)如受不利判決，願供擔保免為假執行。
三、原告主張兩造原為夫妻關係（已於九十三年一月十八日離婚），其曾以受被告不
    堪同居之虐待為由提起離婚訴訟，嗣因協議離婚而撤回，及被告於離婚當晚有毆
    打原告之事實，業據提出
    八號刑事簡易判決為證，且經本院依職權調取本院九十二年度婚字第一五四七號
    民事卷及上開刑事卷查明屬實，復為被告所不爭執，則此部分事實，可堪認為真
    實。
四、原告雖主張其於離婚前即長期受被告言語及肢體暴力相向，致精神上受有極大痛
    苦，並提出診斷證明書及被告書寫不再毆打之字條為證，然就此部分情事，業據
    原告於上開離婚訴訟中主張為離婚之事由（即不堪同居之虐待），而兩造既於訴
    訟中協議離婚，被告並同意給付原告六百萬元為賠償（業經原告收訖），且於協
    議書中載明「任何一方對他方之其餘請求權均拋棄」等文字，則以兩造係於訴訟
    中為協議離婚，及原告原所主張之離婚事由即係受不堪同居之暴力虐待等情為斟
    酌，兩造於離婚協議書中所為之六百萬元給付，應有包括對兩造離婚前之各項爭
    執及請求等情事，為一次合併處理解決之合意，而不致有將原告所主張為離婚事
    由之侵權行為損害賠償求權排除在該協議外，而得另為請求之意思，否則，被告
    除給付原告六百萬元外，尚可能須再面臨原告就此部分再為請求之結果，就一般
    常情而言，顯不符合同意給付六百萬元之真意及目的，就此而言，被告抗辯此部
    分請求權業經協議拋棄而消滅，應與常情相符而屬可採。又原告雖主張依該段文
    字之記載，均係處理有關財產之爭議及如何分配，則該協議應僅係就財產分配上
    相關請求權為拋棄，不包括本件請求在內，然就兩造係於離婚訴訟中為協議及被
    告給付六百萬元之目的而言，該項協議應不僅限於財產上之權利而已，較為可採
    ，業如前述，則原告此部分主張，尚難採信。
五、按不法侵害他人之身體、健康者，被害人雖非財產上之損害，亦得請求賠償相當
    之金額，民法第一百九十五條第一項定有明文。原告主張九十三年一月十八日離
    婚當晚遭被告毆打之情事，為被告所不爭執，則原告據以請求精神之損害賠償，
    自屬有據。至原告雖主張其遭毆打之原因係因撞見被告與其大嫂同處一室之情形
    ，且被告亦坦承其事，然為被告所否認，而經本院調取上開傷害刑事卷查核結果
    ，原告於警訊時並未陳述其遭毆打之原因係如其所主張之情形，僅陳稱係發生爭
    吵口角，而於偵查及審判中原告則均未到庭陳述，則其主張之受毆原因已無從為
    完全之舉證，雖原告於聲請家暴保護之記錄中陳稱發生原因為感情及外遇，且被
    告之大嫂當時亦在現場，然除原告之陳述外，既無其他確切之佐證，自不能單以
    原告之陳述，即認定其主張為真實，故原告此部分論述，本院仍難為其有利之認
    定，然此並不影響原告因其身體受侵害而得請求精神上損害賠償之權利。
六、經查，兩造係於七十九年間結婚，而被告對其於婚姻關係中，有對原告施以言語
    及肢體暴力之情事，並未完全否認，僅陳稱尚非全可歸責於被告，則被告於離婚
    當晚於爭執中再對原告為肢體暴力之行為，縱其原因並非如原告所主張，此項於
    婚姻關係甫解消後，即再對原告為暴力相向之行為，對原告而言，其精神上所受
    痛苦，自屬不輕。再者，原告於婚姻關係中曾受被告之暴力對待，既屬非虛，則
    其身體及健康本即受有不當侵害，雖被告於離婚協議中業已給付六百萬元，而為
    相當之彌補，但就某程度而言，原告在長期言語及肢體暴力下所受精神上之壓力
    ，尚無法藉由離婚協議即得為完全之回復，仍需藉由時間為適切之調整，則其於
    離婚當日即再受被告肢體暴力相向之行為時，精神上所受之傷害，尚不得僅以其
    當時所受之身體傷害程度為唯一之衡量，而應同時斟酌該肢體暴力對其精神上之
    打擊。又被告現有多筆房地及汽車一部，其財產價值約為六百五十萬元，而原告
    並無不動產，有汽車一部及固定之租賃收入（年收二十一萬六千元），有本院依
    職權調取之兩造財產所得明細表在可稽，並為兩造所不爭執，爰斟酌本件兩造發
    生爭執之原因，兩造之關係，財產狀況及離婚協議時被告曾給付六百萬元等情事
    ，認原告本件請求之賠償金額，以十五萬元為適當，在此範圍內之請求，應予准
    許，逾此部分之請求，則應駁回。
七、從而，原告依據侵權行為之法律關係，請求被告賠償之金額，在十五萬元及自起
    訴狀繕本送達之翌日即九十三年九月七日起至清償日止，按年息百分之五計算利
    息之範圍內，為有理由，應予准許，至逾此金額之請求，即非有據，應予駁回。
八、本件命被告給付之金額，因未逾五十萬元，應依職權宣告假執行；又被告陳明願
    供擔保聲請宣告免為假執行，就原告勝訴部分，亦與法律規定相符，爰酌定相當
    之擔保金額宣告之；至原告敗訴部分，其假執行之聲請，即失其依據，爰一併駁
    回之。
九、據上論結：本件原告之訴為一部有理由，一部無理由，依民事訴訟法第七十九條
    、第三百八十九條第一項第五款、第三百九十二條第二項，判決如主文。
中　　　華　　　民　　　國　　九十三　　年　　　十一　　　月　　　八　　日
              　　　　　　　　　　　　臺灣高雄地方法院民事第一庭
                                          法　　　官　林紀元
正本係照原本作成。
如對本判決上訴，須於判決送達後廿日內向本院提出上訴狀。
中　　　華　　　民　　　國　　九十三　　年　　　十一　　　月　　　八　　日
                                          法院書記官　鄭淑華
